臺灣臺南地方法院交通事件裁定　　　　　　　　　　　九十一年度交聲字第七號
　　移送機關　交通部公路總局嘉義區監理所台南監理站
　　受處分人　甲○○
　　即異議人
右列受處分人因違反道路交通管理處罰條例案件，對於交通部公路總局嘉義區監理所
台南監理站九十一年三月一日所為之裁決處分（處分案號：南監五字第裁七四—Ｓ0
0000000號），聲明異議，本院裁定如左：
    主  文
原處分關於「行經無號誌交岔路口不依規定」部分撤銷。
甲○○不罰。
其餘異議駁回。
    理  由
一、聲明異議意旨如異議狀所載（詳見附件）。
二、原處分意旨略以：受處分人即異議人甲○○於民國九十年十月二十二日下午兩點
    五十分左右，駕駛車牌號碼ＳＵ—八九二二號自用小客車，行經無號誌設施之台
    南市○○路○段與該路段十六巷之交岔路口時，因疏未注意車前狀況，以致不慎
    與被害人黃大郡所騎之車牌號碼ＮＢＫ—一０八號重型機車發生擦撞，並造成被
    害人黃大郡受有腦外傷併皮擦傷等傷害，台南市警察局交通隊據報前往處理後，
    即以南市警交字第七四—Ｓ00000000號違反道路交通管理事件通知單予
    以舉發，而原處分機關即移送機關交通部公路總局嘉義區監理所台南監理站，復
    以異議人違規事實明確，依照道路交通管理處罰條例第四十五條第十五款、第六
    十一條第三項及第六十三條第一項第一款之規定，裁處異議人新台幣六百元之罰
    鍰，並吊扣駕駛執照三個月，及記違規點數一點。
三、按汽車駕駛人，駕駛汽車違反道路交通安全規則，因而肇事致人受傷者，吊扣其
    駕駛執照三個月至六個月，道路交通管理處罰條例第六十一條第三項定有明文。
    又汽車行駛時，駕駛人應注意車前狀況及兩車併行之間隔，並隨時採取必要之安
    全措施，道路交通安全規則第九十四條第三項亦規定甚明。至「汽車駕駛人，爭
    道行駛而有行經無號誌交岔路口及巷道不依規定或標誌、標線指示者」，道路交
    通管理處罰條例第四十五條第十五款，雖有明文之處罰規定，然該條款所稱之「
    不依規定」，應係指不依「行經無號誌交岔路口所應遵守之相關規定」，且違反
    該規定之結果，並將造成「爭道行駛」之情形，而道路交通管理處罰條例亦無相
    關處罰條文之駕駛行為而言，例如：道路交通安全規則第一百零二條第一項第七
    款規定：「汽車行駛至交岔路口，對向行駛之左右轉車道以轉彎須進入同一車道
    ，右轉彎車輛應左轉彎車輛先行，如進入二以上之車道者，右轉彎車輛應進入外
    側車道，左轉彎車輛應進入內側車道」。則汽車駕駛人如駕車行經無號誌之交岔
    路口，而有違反上述道路交通安全規則之情形，因道路交通管理處罰條例中，並
    無該項行為之明確處罰規定，此時即可依照前開道路交通管理處罰條例第四十五
    條第十五款之規定加以處罰。但假若駕駛人所應注意之道路交通安全規則，並非
    行經無號誌交岔路口，所必須注意之特殊規定，且違反該道路交通安全規則之結
    果，又非必然造成任何「爭道行駛」之情形，則駕駛人縱有違反該一般性道路交
    通安全規則之駕駛行為，亦難以上述條款加以處罰。因之，汽車駕駛人駕車行經
    無號誌交岔路口，雖有疏未注意車前狀況，而違反道路交通安全規則之情事，但
    因車前狀況之注意，係汽車駕駛人駕駛汽車時，應隨時注意之一般安全規則，並
    非行經無號誌交岔路口，始應注意之特殊規定，且駕駛人疏未注意車前狀況之結
    果，亦不必然造成任何「爭道行駛」之情形，從而，即難以前述道路交通管理處
    罰條例第四十五條第十五款之規定，處罰該駕駛人。
四、受處分人即異議人甲○○雖不否認有於九十年十月二十二日下午兩點五十分左右
    ，駕駛車牌號碼ＳＵ—八九二二號自用小客車，行經無號誌設施之台南市○○路
    ○段與該路段十六巷之交岔路口時，不慎與被害人黃大郡所騎之車牌號碼ＮＢＫ
    —一０八號重型機車發生擦撞，並造成被害人黃大郡受有腦外傷併皮擦傷之傷害
    等事實，然否認有任何違規肇事之行為，辯稱：本件事發當時，其係在快車道行
    駛，被害人黃大郡則在機車道行駛，其並無任何超車行為，係其超越被害人之機
    車時，被害人之機車左傾倒在其所駕駛之小客車上所致，此種情形，任何人均無
    從注意，是其並無任何違規行為云云。
五、經查：
    （一）本件受處分人即異議人甲○○有於右述時、地，駕駛車牌號碼ＳＵ—八九
          二二號自用小客車，行經無號誌設施之台南市○○路○段與該路段十六巷
          之交岔路口時，因疏未注意車前狀況，以致不慎與被害人黃大郡所騎之車
          牌號碼ＮＢＫ—一０八號重型機車發生擦撞，並造成被害人黃大郡受有腦
          外傷併皮擦傷之傷害等事實，除有台南市警察局南市警交字第七四—Ｓ0
          0000000號違反道路交通管理事件通知單一紙附卷可參外；另被害
          人黃大郡因本件車禍，而受有如前所述之傷害，則有奇美醫學中心九十年
          十一月二日診斷證明書一份在卷足憑。又被害人黃大郡於警訊時亦證稱：
          異議人所駕駛之小客車，係超越其所駕駛之小客車時，擦撞到其所騎之機
          車等語（卷附之九十年十月二十四日警訊筆錄參照），顯見本件車禍之發
          生，應係異議人駕駛小客車而於超越被害人所騎之機車時，不慎發生擦撞
          所致。
    （二）其次，按汽車行駛時，駕駛人應注意車前狀況及兩車併行之間隔，並隨時
          採取必要之安全措施，道路交通安全規則第九十四條第三項定有明文。本
          件受處分人即異議人甲○○駕車於道路上行駛，本應注意上開道路交通安
          全規則，且其欲超越前方車輛時，更應加強注意車輛前方之各項交通狀況
          ，然其於超越被害人黃大郡所騎之機車時，竟仍不慎與之發生擦撞，顯見
          其確有疏未注意車前狀況之情事。又本件經送台灣省台南區行車事故鑑定
          委員會鑑定結果，亦認異議人駕駛小客車，未注意車前狀況，係本件車禍
          之肇事次因，有該委員會九十一年二月八日南鑑字第九一００七四號函及
          所附之鑑定意見書一份在卷可憑，此結果更加證明異議人駕車肇事致被害
          人受傷之駕駛行為，確有違反前開道路交通安全規則無疑。
    （三）況受處分人即異議人甲○○因本件車禍所犯之過失傷害案件，亦經本院臺
          南簡易庭，以九十年度交簡字第一五一一號簡易判決，判處拘役三十日在
          案等情，復據本院調閱上開簡易刑事案件全卷查明屬實，並有該簡易判決
          書一份附卷可證。據此顯見，異議人前述所辯，其並無原處分意旨所稱之
          違規情事云云，應非可採。此外，復有道路交通事故調查報告表一份及道
          路交通事故現場蒐證照片影本十六張存卷足參，是異議人於前述時、地，
          有駕駛汽車疏未注意車前狀況，因而肇事致被害人受傷之事實，應堪認定
          。至原處分意旨經查並未認定異議人尚有「超車不當」之駕駛行為，故異
          議人雖極力辯稱：其並未有超車之行為云云，然此尚與本件原處分內容無
          涉，附此敘明。
    （四）再者，原處分意旨雖以受處分人即異議人甲○○於上開時、地，駕車行經
          無號誌之交岔路口時，有疏未注意車前狀況之情形，而另認異議人之駕駛
          行為，尚該當於右開道路交通管理處罰條例第四十五條第十五款之處罰規
          定，而據以裁處異議人新臺幣六百元之罰鍰，並依同條例第六十三條第一
          項第一款，計違規點數一點。然如前述，因車前狀況之注意，係汽車駕駛
          人駕駛汽車時，應隨時注意之安全規則，並非行經無號誌交岔路口，始應
          加以注意之特殊規定，因之異議人有疏未注意車前狀況之行為，縱堪認定
          ，但其駕駛行為，經核仍難以前述條款之規定加以處罰。
    （五）綜上所述，並參照首開說明，本件原處分意旨認受處分人即異議人甲○○
          有「行經無號誌交岔路口不依規定」之行為，而依照道路交通管理處罰條
          例第四十五條第十五款等規定加以處罰，經核容有違法之嫌，是異議人指
          摘原裁決之該部分處罰不當，尚非無由。而本件原裁決就該部分之處分，
          既有前述違法情形，故應由本院裁定將原處分「行經無號誌交岔路口不依
          規定」之部分撤銷，並另為異議人不罰之諭知，以資適法。然而，如前所
          述，異議人於前述時、地，駕駛汽車疏未注意車前狀況，因而肇事致被害
          人黃大郡受傷之事實，既堪認定，則原處分機關即移送機關交通部公路總
          局嘉義區監理所台南監理站，就此部分之事實，依照同條例第六十一條第
          三項之規定，裁處異議人吊扣駕駛執照三個月，於法即無不當，是本件此
          部分之異議，經核為無理由，故應予以駁回。
六、據上論斷，應依道路交通案件處理辦法第十九條、第二十條前段，裁定如主文。
中    華    民    國      九十一      年        七        月     五     日
                              臺灣臺南地方法院交通法庭
                                  法  官    陳  志  成
右正本證明與原本無異
如不服本裁定應於送達後五日內向本院提出抗告狀
                                  書記官    彭  建  山
中    華    民    國      九十一      年        七        月     五     日
